【裁判字號】    98,審簡上,190
【裁判日期】    981111
【裁判案由】    詐欺
【裁判全文】
臺灣士林地方法院刑事判決           98年度審簡上字第190號
上  訴  人
即  被  告  丁○○
上列上訴人即被告因詐欺案件，不服本院士林簡易庭中華民國98
年6 月18日98年度年度士簡字第554 號第一審刑事簡易判決（聲
請簡易判決處刑案號：臺灣士林地方法院檢察署98年度偵字第63
63號），提起上訴及併案審理 (臺灣士林地方法院檢察署98年度
偵字第8391號、第8481號、第9896號)， 本院管轄第二審之合議
庭判決如下：
    主  文
原判決撤銷。
丁○○幫助意圖為自己不法之所有，以詐術使人將本人之物交付
，處有期徒刑肆月，如易科罰金以新臺幣壹仟元折算壹日。
    事  實
一、丁○○明知金融機構之存摺為個人信用之重要表徵，任何人
    皆可自行前往金融機構申請開立存摺，並無特別之窒礙，且
    可預見將自己之存摺、提款卡（含密碼）提供他人使用，可
    能因此幫助他人從事詐欺行為而用以處理詐騙之犯罪所得，
    致使被害人及警方難以追查，竟不違背其本意，基於幫助詐
    欺取財之不確定犯意，於民國98年3 月19日，在臺北市○○
    區○○路266 號玉山銀行士林分行前，將其先前在玉山銀行
    士林分行開立之帳號0000000000000 號帳戶及在中國信託商
    業銀行士林分行開立之帳號000000000000000 號帳戶之存摺
    、提款卡（含密碼）、交予姓名年籍不詳，自稱林先生之成
    年男子，供該林先生所屬犯罪集團詐騙之用。嗣該犯罪集團
    基於意圖為自己或第3 人不法所有之犯意，分別(一)於同日18
    時57分許，撥打電話向甲○○謊稱其之前在雅虎奇摩拍賣網
    站上之付款方式設定錯誤，要甲○○持金融卡至自動提款機
    取消設定，使甲○○誤信為真，陷於錯誤後，於3 月20日凌
    晨0 時48分許，在臺南縣永康市○○○路109 號第一銀行永
    康分行前操作提款機，轉帳新臺幣 (下同)2 萬9,999元至丁○○之上開玉山銀行帳戶，未幾旋遭提領一空。(二)於同年3
    月19日下午5 時20分許，撥打電話予丙○○，佯稱先前網路
    購物交易錯誤，要求至金融機構取消，致丙○○陷於錯誤，
    於同日晚間7 時12分許，匯款4 萬1,000 元至丁○○上開中
    國信託銀行帳戶，遭提領完畢。(三)於同年3 月19日某時，佯
    裝為PCHOME客服人員撥打電話予乙○○，謊稱其帳戶異常，
    致乙○○陷於錯誤，於20日凌晨2 時19分許匯款5 萬元至丁○○上開中國信託商業銀行帳戶，亦遭提領完畢。嗣因上開
    被害人發現遭騙報警處理，經警調閱丁○○前開帳戶之開戶
    及交易明細等資料後，始悉上情。
二、案經臺中縣警察局豐原分局報告臺灣士林地方法院檢察署檢
    察官偵查後聲請簡易判決處刑暨臺北市政府警察局士林分局
    、臺中縣警察局豐原分局報告臺灣士林地方法院檢察署檢察
    官偵查後移送併辦。
    理  由
壹、程序部分：
    檢察官對於以下證人等於警詢、偵查中所為之證述，均不爭
    執證據能力，並於審理程序同意作為證據，本院審酌其等證
    言作成時之狀況，認為並無不適當之情事，依刑事訴訟法第
    159條之5之規定，均認有證據能力，合先敘明。
貳、實體部分
一、訊據被告矢口否認有任何上開幫助詐欺之犯行，辯稱係因長
    期失業急需工作，才會在應徵工作時誤信他人為辦理薪資轉
    帳之說，而將存摺提款卡交予姓名年籍不詳之林先生云云。
    經查：
  (一)被告於98年3 月19日開立玉山銀行帳戶之事實，有玉山銀行
    士林分行98年4 月13日玉山士林字第0980407001號函暨檢附
    之顧客資料表、開戶申請書、受理個人開戶作業檢核表、綜
    存戶交易資料查詢單等件附卷可稽，被告於同日開立中國信
    託商業銀行帳戶之事實，有中國信託商業銀行股份有限公司
    98年4 月23日中信銀第00000000005286號函暨檢附之印鑑卡
    、開戶申請書、約定條款同意書、帳戶歷史交易查詢單各1
    份為證。被害人甲○○於上揭時間，遭犯罪集團成員以上開
    方式詐欺，並匯款2 萬9,999 元至被告上開玉山銀行帳戶，
    及被害人丙○○、乙○○分別匯款4 萬1,000 元及5 萬元至
    被告上開中國信託商業銀行帳戶，旋即遭人以提款卡提領一
    空等情，業據被害人甲○○、丙○○、乙○○於警詢時指述
    綦詳（見98年度偵字第6363號卷第9 頁至第11頁、98年度偵
    字第9896號卷第9 頁至第10頁、98年度偵字第8481號卷第7
    頁至第8 頁），並有彰化縣警察局員林分局員林派出所受理
    詐騙帳戶通報警示簡便格式表1 紙 (見上開偵字第9896號卷
    第19頁)、 中國信託商業銀行自動付款交易明細表1 紙（見
    上開偵字第6363號卷第12頁)、 中國信託商業銀行客戶交易
    明細表2 紙 (見上開偵字第9896號卷第22頁)、 中國信託商
    業銀行交易收據2 紙 (偵字第8481號卷第12頁）在卷可佐，
    核與前述系爭2 帳戶之綜存戶交易資料查詢單、帳戶歷史交
    易查詢單登載相符，是被害人甲○○、丙○○、乙○○指訴
    遭詐騙，將款項分別匯入被告之系爭2 帳戶之事實，堪可認
    定。
  (三)被告雖以前詞置辯，然衡諸一般社會經驗，應徵工作之時，
    求職公司通常僅要求應徵者交付履歷表及提供相關工作經驗
    證明等文件，縱因匯入薪資而有提供金融帳戶之必要者，取
    得金融機關之帳號即可，殊無將帳戶之存摺、提款卡及密碼
    一併交付之必要；況金融機構存款帳戶之存摺、提款卡及密
    碼，係可供人匯款入帳及自ATM 自動提款機提領現金之用之
    入帳提領工具，前開物品如遭人以不法意圖知悉並持有，該
    人即可以該存款帳戶供他人匯款入帳並得以上開存摺、提款
    卡、密碼逕提領帳戶內金額，而發生犯罪集團以其帳戶作為
    詐欺等財產犯罪之取得被害人交付金錢之手段之犯罪結果，
    且被告非無智識之人，其將上開2 本帳戶存摺影本、提款卡
    及密碼輕易交付素未謀面之人，實有可議。
  (三)按金融存摺亦事關個人財產權益之保障，其專有性甚高，除
    非本人或與本人親密關係者，難認有何理由可自由流通使用
    該存摺，一般人均有妥為保管及防止他人任意使用之認識，
    且該等專有物品如落入不明人士手中，而未加以闡明正常用
    途，極易被利用為與財產犯罪有關之犯罪工具，此為一般人
    依通常生活認知所易於體察之常識，而有犯罪意圖者，非有
    正當理由，竟徵求他人提供帳戶，客觀上可預見其目的，係
    供為某筆資金之存入後再行領出之用，且該筆資金之存入及
    提領過程係有意隱瞞其流程及行為人身分曝光之用意，一般
    人本於一般認知能力均易於瞭解（最高法院93年度臺上字第
    31號判決參照），是金融存摺、金融卡因其高度專有性，倘
    有不明之金錢來源，甚而攸關個人法律上之責任，除非本人
    、與本人具有信賴關係或其他特殊原因，難認有何流通使用
    之可能；縱使特殊情況偶有交付他人使用之需，亦必然深入
    瞭解用途及合理性後，再行提供以使用，方符常情。又有犯
    罪意圖者，不使用自己之帳戶，而要求他人提供帳戶，客觀
    上可預見其目的，係供為某筆資金之存入，後再行領出之用
    ，且該筆資金之存入及提領過程係有意隱瞞其流程或避免行
    為人身分曝光之用意，一般人本於一般認知能力均甚易於瞭
    解。而一般犯罪集團常以向不特定人收購或租用金融帳戶存
    摺之方法而從事如同本案之詐欺犯罪模式，報章、雜誌、電
    視亦常有報導。被告為成年人，顯非無社會經驗之人，足認
    被告明知提供系爭帳戶予不詳之「林先生」，係作為不法用
    途之犯罪工具，竟願將其金融卡及密碼等物交付予與其身分
    上不具密切關係之人，顯然對於該帳戶將作為不法使用，有
    所認知。是雖卷內事證並無積極證據證明被告知悉該詐欺正
    犯將如何犯罪，而無法認定被告有與該犯罪集團實施詐欺取
    財犯行之共同犯意聯絡，惟被告既對金融帳戶交付他人使用
    ，可能遭持以從事財產犯罪有所認知，其有幫助他人犯詐欺
    取財罪之不確定犯罪故意甚明。
  (四)綜上，本件事證明確，被告犯行洵堪認定，應依法論科。
二、核被告所為，係犯刑法第339 條第1 項之詐欺取財罪。被告
    對詐欺正犯提供帳戶資以助力，但並未參與詐欺犯罪行為之
    實行，應屬幫助他人實行犯罪行為，為幫助犯，應刑法第30
    條第2 項之規定減輕其刑。又被告係以提供帳戶之幫助行為
    ，同時幫助詐欺集團詐得前揭被害人財物，係一行為而觸犯
    3 個幫助詐欺取財既遂罪，為想像競合犯，應以幫助詐欺取
    財既遂罪之一罪論斷。另檢察官聲請簡易判決處刑（與起訴
    有相同效力）意旨雖未敘及被告幫助該詐欺集團之成員，詐
    欺被害人丙○○及乙○○之部分，然此部分犯行與聲請簡易
    判決處刑並認定有罪之犯行間有想像競合犯之裁判上一罪關
    係，應為起訴效力所及，復經檢察官移送併案審理，基於審
    判不可分原則，本院自應併予審理，附此敘明。
三、原審以被告罪證明確，予以論罪科刑，固非無見，然被告否
    認犯行而提起上訴，為無理由，如上所述，且被告以交付2
    個帳戶提款卡及密碼之一行為，幫助正犯詐得被害人甲○○
    、丙○○、乙○○之財物，原審僅審酌其中被害人甲○○之
    被害部分，未及審酌移送併案之被害人丙○○、乙○○被害
    部分，致有未適用刑法第55條想像競合規定之適用法條不當
    之情事。是被告上訴意旨指摘原判決不當，並無理由，然原
    判決又有上開可議之處，即屬無可維持，應由本院予以撤銷
    改判。爰審酌被告因急覓工作，一時失慮，竟輕易提供銀行
    帳戶供他人掩飾犯罪所得使用，非但增加被害人尋求救濟之
    困難，造成社會人心不安，亦助長詐騙犯罪者之氣焰，使詐
    欺犯罪者得以順利取得詐欺所得之財物，危害財產交易安全
    擾亂金融秩序甚鉅等一切情狀，量處如主文所示之刑，並諭
    知易科罰金之折算標準，以示懲儆。
四、被告經合法傳喚，無正當理由不到庭，爰不待其陳述，逕行
    判決。
據上論斷，應依刑事訴訟法第455 條之1 第1 項、第3 項、第36
9 條第1 項前段、第364 條、第371 條、第299 條第1 項前段，
刑法第339 條第1 項、第30條第2 項、第55條、第41條第1 項前
段，刑法施行法第1 條之1 第1 項、第2 項前段，判決如主文。
本案經檢察官蔡元仕到庭執行職務
中    華    民    國    98    年    11    月    11    日
                  刑事第一庭審判長法  官  雷雯華
                                  法  官  吳祚丞
                                  法  官  王沛雷
以上正本證明與原本無異。
本件不得上訴。
                                  書記官  陳麗津
中    華    民    國    98    年    11    月    11    日
附錄本案論罪科刑法條之依據：
刑法第339條第1項：
意圖為自己或第三人不法之所有，以詐術使人將本人或第三人之
物交付者，處5 年以下有期徒刑、拘役或科或併科1 千元以下罰
金。


司法院資訊處製作；財團法人民間司法改革基金會備份。
